臺灣桃園地方法院刑事判決　　　　　　　95年度訴字第2145號
公　訴　人　台灣桃園地方法院檢察署檢察官
被　　　告　甲○○
選任辯護人　鐘律師
上列被告因違反廢棄物清理法案件，經檢察官提起公訴（95年度
偵字第17295號），本院判決如下：
    主  文
甲○○未依廢棄物清理法第四十一條第一項規定領有廢棄物清除
許可文件，從事廢棄物清除，處有期徒刑壹年貳月。
    事  實
一、甲○○明知從事廢棄物清除、處理業務，應向直轄市、縣（
    市）主管機關或中央主管機關委託之機關申請核發公民營廢
    棄物清除、處理機構許可文件後，始得受託從事清除、處理
    廢棄物之業務，竟基於從事廢棄物清除之犯意，未依廢棄物
    清理法第41條規定領有廢棄物處理許可證，於民國95年7 月
    17日上午6 時許，自台北縣蘆洲市重劃區某不詳工地載運經
    分類，不屬於「營建剩餘土石方處理方案」適用範圍之混雜
    廢棄土磚塊、混泥塊、廢塑膠、廢鋼筋、廢木板之營建混合
    廢棄物，並向該工地之真實姓名年籍不詳負責人收取新臺幣
    約3000元清除費後，駕駛車牌號碼9R-960號之營業貨運曳引
    車（後掛48-GA 號營業半拖車）載運上開廢棄物欲前往桃園
    縣新屋鄉某不詳處傾倒，因接獲同行無線電通報告知該處無
    法傾倒，可至桃園縣楊梅鎮上湖里上四湖9 號台青公司廠房
    處傾倒，而於翌日（即18日）上午6 時許駕駛上揭車輛前往
    上址欲傾倒之，然因後右輪陷入坑洞無法傾倒或駛離，於同
    日中午12時20分許警員據報前往而查悉上情。
二、案經桃園縣政府警察局楊梅分局報請臺灣桃園地方法院檢察
    署偵查起訴。
    理  由
一、訊據被告甲○○對於在上開時、地載運營建廢棄土磚塊、混
    泥塊、廢塑膠、廢鋼筋、廢木板等廢棄物至上址準備傾倒之
    事實坦承不諱，惟被告及其辯護人均辯稱：被告所載運非廢
    棄物，乃係可再利用之水泥、磚塊，為可供資源回收再利用
    之物，被告之運送行為應屬合法，且尚未傾倒，無污染環境
    之問題，被告充其量僅違反廢棄物清理法第39條規定，而屬
    行政罰之問題云云。經查，被告於上開時、地駕駛上揭營業
    貨運曳引車後掛營業半拖車載運含有磚塊、混凝土塊、塑膠
    、鋼筋、木板等廢棄物前往上址欲傾倒之事實，除據被告坦
    承不諱外，核與證人即查獲警員詹益尉、桃園縣政府楊梅鎮
    公所稽查人員林麗珠於本院審理時所述之情節大致相符，並
    有現場照片12張（附偵查卷）、4 張（附本院卷）可稽，是
    此部分之事實堪以認定。惟查，本件爭點乃係被告所載運傾
    倒之物品是否屬營建剩餘土石方及是否屬廢棄物清理法所處
    罰之「廢棄物」範疇。
二、按未依廢棄物清理法第41條第1 項規定領有廢棄物清除、處
    理許可文件，從事廢棄物貯存、清除、處理者，應依同法第
    46條第4 款處以刑責，其所定廢棄物之範圍，依廢棄物清理
    法第2 條第1 項規定，固分為一般廢棄物及事業廢棄物2種
    （其中一般廢棄物，係由家戶或其他非事業所產生之垃圾、
    糞尿、動物屍體等足以污染環境衛生之固體或液體廢棄物，
    另事業廢棄物又分為有害事業廢棄物及一般事業廢棄物，其
    有害事業廢棄物，係由事業機構所產生具有毒性、危險性，
    其濃度或數量足以影響人體健康或污染環境之廢棄物，而一
    般事業廢棄物，則係由事業機構所產生有害事業廢棄物以外
    之廢棄物），惟一般營建廢棄土，包含建築工程、公共工程
    及建築物拆除工程施工所產生之剩餘土石方、磚瓦、混凝土
    塊，均為有用資源，非屬廢棄物範圍，依照內政部營建署組
    織條例、營建廢棄土處理方案規定及80年行政院環保小組工
    作會報討論結論，其主管機關為內政部營建署，至於因施工
    所附帶產生之金屬屑、玻璃碎片、塑膠類、木屑、竹片、紙
    屑、瀝清等廢棄物，則屬於一般事業廢棄物，應依廢棄物清
    理法規定，有行政院於86年12月31日以台（86）內字第5210
    9 號函釋在案。觀之卷附查獲時之現場照片16張，被告所載
    運傾倒者除有廢磚塊、混凝土塊外，並夾雜廢塑膠、廢鋼筋
    、廢木材等物，而證人詹益尉於本院審理時證述「（問：被
    告被查獲時，車斗內載運的具體物品為何？）磚塊、水泥、
    塑膠、垃圾、木板之類的東西，但是塑膠、木板、垃圾不是
    很多，但是是放在車斗內的。」等語、及證人林麗珠於本院
    審理時證述；「（問：被告車斗內載運的是何物？）一般的
    建築廢棄物，我於工作紀錄上有載明，有磚塊、木材類，還
    有塑膠類的東西。」，從而，被告所傾倒者之廢磚塊、混凝
    土塊中有夾雜廢塑膠、廢鋼筋、廢木材等物，應堪認定，是
    本件廢棄物要屬一般事業廢棄物無訛。
三、復按行政院環保署依廢棄物清理法第36條第2 項規定訂頒有
    「事業廢棄物貯存清除處理方法及設施標準」，而依其第2
    條第1 、2 、3 款規定，所謂『貯存』，指事業廢棄物於清
    除、處理前，放置於特定地點或貯存容器、設施內之行為；
    『清除』則指事業廢棄物之收集、運輸行為；至於『處理』
    ，指下列行為：(1)、中間處理：指事業廢棄物在最終處置或
    再利用前，以物理、化學、生物、熱處理或其他處理方法，
    改變其物理、化學、生物特性或成分，達成分離、減積、去
    毒、固化或安定之行為。(2)、終處置：指衛生掩埋、封閉掩
    埋、安定掩埋或海洋棄置事業廢棄物之行為。(3)、再利用：
    指事業產生之事業廢棄物自行、販賣、轉讓或委託做為原料
    、材料、燃料、填土或其他經中央目的事業主管機關認定之
    用途行為，並應符合其規定者。是廢棄物之貯存、清除與處
    理，既有不同定義適用時即不容混淆。被告未依廢棄物清理
    法規定領有廢棄物清除許可文件，猶至台北縣蘆洲市重劃區
    某不詳處載運混雜廢棄土磚塊、混泥塊、廢塑膠、廢鋼筋、
    廢木板等廢棄物，欲趁無人注意之際傾倒於他人之土地上，
    此行為應屬廢棄物清理法第46條第4 款所定之清除行為甚明
    。
  綜上，被告及其辯護人上揭所辯，均不足為採。本件事證明確
  ，被告犯行堪予認定，應依法論科。
四、核被告所為，係犯廢棄物清理法第46條第4 款未領有廢棄物
    清除許可文件，從事廢棄物清除罪。爰審酌被告未依規定領
    有廢棄物清除許可文件，擅自清除一般事業廢棄物，不顧台
    青公司權益及可能造成環境之污染，惡性不輕，繫犯罪之目
    的、手段及犯罪所生之損害、犯後否認犯行等一切情狀，量
    處如主文所示之刑，以資懲戒。
據上論斷，應依刑事訴訟法第299 條第1 項前段，廢棄物清理法
第46條第4 款，判決如主文。
本案經檢察官薛植和到庭執行職務。
中　　華　　民　　國　　96　　年　　2　　月　　8  　　日
　　　　　　　　　刑事第一庭  審判長法　官  曾淑華
　　　　　　　　　　　　　　  　    法　官  王耀興
　　　　　　　 　 　　　　　　  　　法　官  黃梅淑
以上正本證明與原本無異。
如不服本判決，應於判決送達後10日內向本院提出上訴狀（應附
繕本），上訴於臺灣高等法院。
　　　　　　　　　　        　  　　書記官　魏里安
中　　華　　民　　國　　96　　年　　2 　　月　　8 　　日
附錄本案論罪科刑法條：
廢棄物清理法第46條第4 款規定：
有下列情形之一者，處1 年以上5 年以下有期徒刑，得併科新臺
幣3 百萬元以下罰金：
四、未依第41條第1 項規定領有廢棄物清除、處理許可文件，從
    事廢棄物貯存、清除、處理，或未依廢棄物清除、處理許可
    文件內容貯存、清除、處理廢棄物。
